【裁判字號】    97,上易,350
【裁判日期】    970409
【裁判案由】    妨害名譽
【裁判全文】
臺灣高等法院刑事判決                 97年度上易字第350號
上  訴  人  臺灣士林地方法院檢察署檢察官
上  訴  人
即  被  告  甲○○
被      告  乙○○
上列上訴人因被告妨害名譽等案件，不服臺灣士林地方法院96年
度易字第1821號，中華民國96年11月30日第一審判決（起訴案號
：臺灣士林地方法院檢察署96年度偵字第3634號），提起上訴，
本院判決如下：
    主  文
上訴駁回。
    事  實
一、甲○○係臺北市○○區○○路1 段36號「現代汽車」門市經
    理，民國（下同）96年2 月12日下午4 時30分許，在上開「
    現代汽車」門市店門口前人行道之公共場所，甲○○與該門
    市所在之芳鄰庭園大廈社區管理委員會主任委員丙○○就停
    車問題發生爭執，甲○○竟基於公然侮辱之犯意，在該公共
    場所，以「幹你娘」之言語，當場辱罵丙○○。嗣因丙○○
    不甘受辱，遂報警處理。
二、案經丙○○訴由臺北市政府警察局士林分局報告臺灣士林地
    方法院檢察署檢察官偵查起訴。
    理  由
一、按被告以外之人於審判外之言詞或書面陳述，除法律有規定
    者外，不得作為證據；又被告以外之人於審判外之陳述，雖
    不符合同法第159 條之1 至第159 條之4 之規定，但經當事
    人於審判程序同意作為證據，法院審酌該言詞陳述或書面陳
    述作成時之情況，認為適當者，亦得為證據。當事人、代理
    人或辯護人於法院調查證據時，知有第159 條第1 項不得為
    證據之情形，而未於言詞辯論終結前聲明異議者，視為有前
    項之同意，刑事訴訟法第159 條第1 項及第159 條之5 分別
    定有明文。經查，本院認定犯罪事實所憑之證據中，告訴人
    丙○○於警詢、檢察官偵查中之指訴係屬傳聞證據，惟當事
    人均未於原審及本院言詞辯論終結前聲明異議，本院審酌其
    於警詢、檢察官偵查中指訴時作成之情況，並無非出於任意
    性或不正取供，或違法或不當情事，且客觀上亦無不可信之
    情況，堪認為適當，依刑事訴訟法第159 條之5 第2 項規定
    ，得作為證據。
二、訊據被告甲○○固坦承於上揭時、地與告訴人丙○○因停車
    問題發生爭執，惟矢口否認有口出「幹你娘」言詞之公然侮
    辱犯行，辯稱：伊於當時並未說三字經，原審出庭之證人與
    告訴人熟識，證言可信性很低等語。惟查：（一）上開犯罪
    事實，業據告訴人丙○○迭於警詢、檢察官偵查中指訴明白
    ，核與證人即芳鄰庭園大廈社區管理員曹賜貴於原審審理中
    結證之情節相符（參原審卷第26頁），並有該證人親繪之現
    場圖1紙附卷可憑（參原審卷第37頁），且證人曹賜貴於案
    發時確在現場，亦為證人吳勃翰於原審審理中結證在卷（參
    原審卷第29頁）；（二）至證人吳勃翰及劉育愷於原審審理
    中雖均結證未全程聽見被告甲○○及丙○○爭執之過程（參
    原審卷第31至32頁），惟尚難單憑其2人未聽見被告甲○○
    口出「幹你娘」而為有利於被告甲○○之認定。綜上所述，
    被告甲○○所辯，應屬卸責之詞，尚難採信，而被告甲○○
    對告訴人丙○○口出「幹你娘」粗鄙之言詞，應認已足生損
    害告訴人名譽之結果，是其犯行洵堪認定。又被告甲○○行
    為發生在96年4 月24日以前，核有中華民國96年罪犯減刑條
    例有關減刑規定之適用。
三、核被告所為，係犯刑法第309 條第1 項之公然侮辱罪。
四、原審本於同上見解，適用刑法第309 條第1 項、第41條第1
    項前段、刑法施行法第1 條之1 第1 項、第2 項前段，中華
    民國96年罪犯減刑條例第2 條第1 項第3 款、第7 條、第9
    條之規定，並審酌被告甲○○與告訴人丙○○因停車問題發
    生爭執，竟以上開言語辱罵告訴人，對告訴人造成之精神上
    損害，且犯後仍未能坦承犯行，併其生活狀況、品行、智識
    程度等一切情狀，量處拘役30日，減為拘役15日，並均諭知
    易科罰金之折算標準，另說明公訴意旨略以：被告乙○○係
    位於臺北市○○區○○路1 段36號「現代汽車」門市業務員
    ，96年2 月12日下午4 時30許，在該門市店門口前之人行道
    上，同案被告甲○○與該門市所在社區管理委員會主任委員
    丙○○因停車問題發生爭執，被告乙○○見狀遂上前察看，
    竟與同案被告甲○○基於公然侮辱之犯意聯絡，不顧該處為
    公共場所，先由同案被告甲○○先以「幹你娘」等污穢詞句
    ，當場辱罵丙○○，隨即被告乙○○再以「不要再吠了」，
    此一影射丙○○係狗之詞句，當場辱罵丙○○，因認被告乙○○另涉犯刑法第309 條第1 項之公然侮辱罪嫌等語。惟按
    犯罪事實應依證據認定之，無證據不得認定犯罪事實；不能
    證明被告犯罪者，應諭知無罪之判決，刑事訟訴法第154 條
    第2 項、第301 條第1 項分別定有明文。又事實之認定，應
    憑證據，如未能發現相當之證據，或證據不足以證明，自不
    能以推測或擬制之方法，以為裁判之基礎；且認定犯罪事實
    所憑之證據，無論直接或間接證據，其為訴訟上之證明，須
    達於通常一般之人均不致有懷疑，而得確信其為真實之程度
    者，始得據為有罪之認定，倘其證明尚未達到此一程度，而
    有合理之懷疑存在時，尚難為有罪之認定基礎，最高法院40
    年台上字第86號、76年台上字第4986號判例可資參照。又刑
    法第309 條所稱之「侮辱」包括以粗鄙之言語侮謾辱罵他人
    而輕蔑他人之人格，如並無妨害他人名譽之故意，而係指其
    他用意者，尚難遽論以該條之公然侮辱罪。訊之被告乙○○
    固不否認有於上開時、地在場，惟堅決否認有公然侮辱之犯
    行，辯稱：當時告訴人丙○○跑到展示間，口氣很不好，伊
    並沒有罵他，只有以臺語跟他說「不要再說了」等語。本件
    公訴人雖依告訴人丙○○及證人曹賜貴等於偵查中之結證而
    認定被告乙○○確有於上開時、地以臺語對丙○○聲稱：「
    不要再吠了」一語，並為證人曹賜貴於原審審理中具結肯認
    ，惟被告乙○○則一再辯稱其係以臺語聲「不要再說了」，
    因二者在臺語發意上有部分雷同之處，容易產生誤解，且按
    「不要再說」及「不要再吠了」均係表達被告乙○○希望告
    訴人丙○○不要再說之意，且被告乙○○與告訴人丙○○並
    非爭執之當事人，尚難遽為認定被告乙○○有影射告訴人丙○○即為狗而妨害其名譽之犯罪故意，況依告訴人及證人曹
    賜貴、吳勃翰及劉育愷於原審審理中之證述，告訴人丙○○
    爭執之對象為同案被告甲○○，並非被告乙○○，被告乙○○應無與甲○○共同公然侮辱告訴人丙○○，或其本人公然
    侮辱告訴人之必要，是被告乙○○所辯尚堪採信，依其所言
    ，核與刑法公然侮辱罪之要件不符，公訴人所舉上開證據尚
    不足使法院無合理懷疑而認定被告乙○○本人或其與同案被
    告甲○○共同涉犯公然侮辱罪，此外，復查無其他積極證據
    足資證明被告乙○○涉有公然侮辱之犯行，自屬不能證明其
    犯罪，應為無罪之諭知。經查，原審判決認事用法，核無不
    合，有罪部分之量刑亦稱妥適。被告甲○○上訴意旨以告訴
    人與證人曹賜貴間有利害關係，不應採納其為證人，且該證
    人並未提出錄音、錄影等明確有效之證據等語；檢察官上訴
    意旨以被告乙○○與甲○○2 人為長官部屬關係，又關係密
    切，被告乙○○當場幫腔作勢辱罵丙○○，符合常理，且證
    人曹賜貴之證述於偵查中及原審審理時均相一致，是被告乙○○確有本件犯行，原審判決就此認事用法有所違誤等語，
    指摘原審判決不當，惟上開上訴之指摘，均係對原審依職權
    所為證據取捨及推理，任意指摘，並未提出積極證據以實其
    說，其上訴均無理由，應予駁回。
據上論斷，應依刑事訴訟法第368條，判決如主文。
本案經檢察官羅松芳到庭執行職務。
中    華    民    國    97    年    4     月    9     日
                  刑事第二十庭  審判長法  官  楊貴雄
                                      法  官  林銓正
                                      法  官  鄧振球
以上正本證明與原本無異。
不得上訴。
                                      書記官  劉有志
中    華    民    國    97    年    4     月    10    日
附錄：本案論罪科刑法條全文
中華民國刑法第309條
公然侮辱人者，處拘役或3 百元以下罰金。
以強暴犯前項之罪者，處 1 年以下有期徒刑、拘役或 5 百元以
下罰金。


司法院資訊處製作；財團法人民間司法改革基金會備份。
